臺灣高等法院刑事判決　　　　　　　　95年度上訴字第4384號
上　訴　人　臺灣板橋地方法院檢察署檢察官
被　　　告　甲○○
上列上訴人因被告違反毒品危害防制條例案件，不服臺灣板橋地
方法院95年度訴字第2725號，中華民國95年9月29日第一審判決
（起訴案號：臺灣板橋地方法院檢察署95年度毒偵字第5012號）
，提起上訴，本院判決如下：
    主  文
上訴駁回。
    事  實
一、甲○○曾因施用毒品案件，經臺灣新竹地方法院裁定送觀察
    、勒戒後，認無繼續施用毒品之傾向，於民國九十年五月四
    日執行完畢，並由臺灣新竹地方法院檢察署檢察官為不起訴
    處分確定。再因施用毒品案件，經臺灣板橋地方法院裁定送
    觀察、勒戒後，認無繼續施用毒品之傾向，於九十二年七月
    一日執行完畢，由臺灣板橋地方法院檢察署檢察官為不起訴
    處分確定。又因偽造文書及詐欺等案件，先後經臺灣新竹地
    方法院、臺灣臺北地方法院判處有期徒刑一年六月、三月確
    定，並定應執行有期徒刑一年七月確定，九十四年三月二十
    六日縮刑期滿執行完畢。猶不知悔改，復於九十五年七月十
    七日下午某時，在臺北縣板橋市○○街一三二號二樓，施用
    第一級毒品海洛因一次。另於九十五年七月十七日下午某時
    ，同在上址，施用第二級毒品甲基安非他命（公訴人誤載為
    安非他命）一次。嗣於九十五年七月十七日下午二時二十分
    許，為警在上址查獲，並扣得甲○○所有供施用第一級毒品
    海洛因所用之注射針筒一支。
二、案經臺北縣政府警察局海山分局報請臺灣板橋地方法院檢察
    署檢察官偵查起訴。
    理  由
一、上開事實，業據被告甲○○於原審坦承不諱，復有注射針筒
    一支扣案及查獲現場照片三張在卷可證。而被告於九十五年
    七月十七日為警查獲所採尿液經送請臺灣檢驗科技股份有限
    公司檢驗結果，安非他命類、鴉片類均呈陽性反應，有臺北
    縣政府警察局海山分局毒品危害防制條例被移送者姓名暨代
    碼對照表、該公司九十五年八月二日報告編號ＣＨ／二００
    六／七０九四九號濫用藥物尿液檢驗報告各一紙附卷可參（
    見偵查卷第二五、四十頁），足見被告自白施用毒品犯行確
    與事實相符。
二、按人體施用甲基安非他命後，其主要代謝物中，未改變型態
    之甲基安非他命占施用劑量達百分之四三，安非他命則約為
    百分之五；人體若施用安非他命後，主要代謝物中則有未改
    變型態之安非他命，但無甲基安非他命（法務部調查局九十
    三年五月四日調科壹字第０九三六二四一三九八０號函參照
    ），足見人體若施用安非他命，其尿液代謝物不可能出現甲
    基安非他命，惟人體若施用甲基安非他命，尿液代謝物除主
    要有甲基安非他命外，亦可能有少量之安非他命。本件被告
    尿液除呈現較少量之安非他命陽性反應外，主要係呈現甲基
    安非他命之陽性反應，依上開函示，被告自不可能係施用安
    非他命，並係施用甲基安非他命。公訴人認被告係施用安非
    他命，尚有誤會。
三、被告前因施用毒品案件，經臺灣板橋地方法院裁定送觀察、
    勒戒後，認無繼續施用毒品之傾向，於九十二年七月一日執
    行完畢，由臺灣板橋地方法院檢察署檢察官為不起訴處分確
    定，有本院被告前案紀錄表及上開不起訴處分書各一件在卷
    可憑。事證明確，被告於觀察、勒戒執行完畢後五年以內再
    施用第一級毒品海洛因及第二級毒品甲基安非他命犯行均堪
    認定。
四、核被告所為，係犯毒品危害防制條例第十條第一項之施用第
    一級毒品罪及第二項之施用第二級毒品罪。被告持有甲基安
    非他命、海洛因之行為，應分別為施用之行為所吸收，均不
    另論罪。被告前因偽造文書及詐欺等案件，先後經臺灣新竹
    地方法院、臺灣臺北地方法院判處有期徒刑一年六月、三月
    確定，並定應執行有期徒刑一年七月確定，於九十四年三月
    二十六日縮刑期滿執行完畢，有本院被告前案紀錄表在卷可
    稽，被告於五年內，再犯本件有期徒刑以上之罪，應依刑法
    第四十七條第一項規定各加重其刑。所犯上開二罪間，犯意
    各別，行為互殊，應分論併罰。
五、原審調查結果，適用毒品危害防制條例第十條第一項、第二
    項、刑法第十一條前段、第四十七條第一項、第五十一條第
    五款、第三十八條第一項第二款，同時審酌被告前因施用毒
    品案件經送觀察、勒戒，仍不能戒除毒癮，再犯本罪，情節
    非輕，及參酌被告平日素行；犯罪動機、所生危害及犯後坦
    承犯行，態度尚佳等一切情狀，就施用第一級毒品及第二級
    毒品各量處有期徒刑九月及五月，並定應執行有期徒刑一年
    。又扣案注射針筒一支，為被告所有供本件施用第一級毒品
    所用之物，業經被告供承在卷，應依刑法第三十八條第一項
    第二款併予宣告沒收之。扣案之白色粉末二包、殘渣袋一個
    、安非他命吸食器一個、注射針筒一支、分裝袋一包、分裝
    杓一支，均非被告所有，並與本件施用毒品犯行無涉，自無
    從宣告沒收或沒收銷燬之。認事用法，核無違誤，量刑亦稱
    妥適。
六、公訴人上訴意旨以：被告於九十五年九月十三日下午四時許
    ，基於施用第一級毒品海洛因及第二級毒品安非他命之犯意
    ，在臺北縣板橋市○○路○段三一巷二號六樓之住處，施用
    毒品海洛因及安非他命各一次，嗣於同晚十一時三十分許，
    為警在上址查獲，並於其友人黃巧婷駕駛之七四五０－ＤＡ
    自用小貨車右前門置物盒內扣得其所有之海洛因一包（淨重
    零點二三公克）、注射針筒一支及其隨身皮包內扣得之安非
    他命一包（淨重零點三九公克），因認被告涉犯毒品危害防
    制條例第十條第一項、第二項罪嫌，並與本件公訴人起訴事
    實具有包括一罪之裁判上一罪關係，為法律上同一案件，原
    審未及審理，自有未當。惟刑事法若干犯罪行為態樣，本質
    上即具有反覆、延續之行為觀念者，立法時既予以特別歸類
    ，定為犯罪構成要件之行為要素，則行為人基於概括決意，
    在密切接近之一定時、地持續實行之複次行為，倘依社會客
    觀通念，認為符合一個反覆、延續性之行為觀念者，在刑法
    評價上，即應成立一罪，學理上稱為「集合犯」（最高法院
    九十四年台上字第六八八０號、九十五年台上字第三九三七
    判決意旨參照）。本件被告二次施用毒品時間，與公訴人上
    訴所指被告施用毒品之期間，相距達二月之久，自無包括一
    罪之集合犯關係，本院無從一併審理。足見公訴人上訴，為
    無理由，應予駁回。
七、被告經合法傳喚，無正當理由不到庭，爰不待其陳述，逕行
    判決。
據上論斷，應依刑事訴訟法第368條、第371條，判決如主文。
本案經檢察官沈世箴到庭執行職務。
中　　華　　民　　國　　96　　年　 　1　　月　　24　　日
　　　　　　　　　刑事第八庭審判長法　官  鄭文肅
　　　　　　　　　　　　　　　    法　官  楊炳禎
　　　　　　　 　 　　　　　　　　法　官  陳國文
以上正本證明與原本無異。
施用第一級毒品部分如不服本判決，應於收受送達後十日內向本
院提出上訴書狀，其未敘述上訴之理由者並得於提起上訴後十日
內向本院補提理由書（均須按他造當事人之人數附繕本）。
其餘不得上訴。
                                  書記官  蔡棟樑
中　　華　　民　　國　　96　　年　 　1　　月　　24　　日
附錄：本案論罪科刑法條全文
毒品危害防制條例第十條第一項、第二項：
施用第一級毒品者，處六月以上五年以下有期徒刑。
施用第二級毒品者，處三年以下有期徒刑。
